【裁判字號】    96,易緝,199
【裁判日期】    970131
【裁判案由】    詐欺
【裁判全文】
臺灣臺北地方法院刑事判決             96年度易緝字第199號
公  訴  人  臺灣臺北地方法院檢察署檢察官
被      告  甲○○○
上列被告因詐欺案件，經檢察官聲請以簡易判決處刑（九十五年
度偵字第九九九五號），本院受理後（受理案號為九十五年度簡
字第二七一九號），認不宜以簡易判決處刑，改依通常程序處理
，而本院於通常程序之準備程序進行中訊問被告，被告先就被訴
事實為有罪之陳述，經告以簡式審判之旨，並聽取當事人之意見
後，裁定行簡式審判程序後，判決如下：
    主  文
甲○○○意圖為自己不法之所有，以詐術使人將本人之物交付，
科罰金新臺幣壹仟元，如易服勞役，以新臺幣壹仟元折算壹日。
    事  實
一、甲○○○明知其並無資力消費，竟基於為自己不法所有之意
    圖，於民國九十五年四月二十一日凌晨二時許，前往臺北市
    萬華區○○街○段三四巷十七號二樓樂華鑫卡拉ＯＫ內消費
    點用酒菜，致該店負責人乙○○誤以為可收取款項而陷於錯
    誤，提供酒菜予甲○○○吃喝，共計新臺幣（下同）一千七
    百元，嗣於同日凌晨四時四十八分結帳時，甲○○○竟表示
    無力支付上開費用，乙○○始知受騙，乃報警處理，而查知
    上情。
二、案經乙○○訴由臺北市政府警察局萬華分局移送偵辦臺灣臺
    北地方法院檢察署檢察官偵查並聲請簡易判決處刑，本院受
    理後，認不宜以簡易判決處刑，改依通常程序審理。
    理  由
一、證據之認定：
    上開事實一之部分，業據告訴人乙○○於警詢及檢察官偵查
    中指述明確（偵查卷第十二、十三頁及第三三、三四頁參照
    ），並經證人即樂華鑫卡拉ＯＫ店員蘇政鴻證述屬實（偵查
    卷第三三、三四頁參照），以及消費明細一紙在卷可證（偵
    查卷第十四頁參照），且被告甲○○○亦於本院九十七年一
    月二十二日審理時供承不諱（本院當日審判筆錄參照），是
    依(一)告訴人乙○○之指述、(二)證人蘇政鴻之證述及(三)上開消
    費明細一紙等補強證據已足資擔保被告於本院審理時所為之
    上開任意性自白具有相當程度之真實性，而得確信被告前述
    自白之犯罪事實確屬真實，從而依刑事訴訟法第一百五十六
    條第一項及第二項規定，本院自得依被告前述自白及該補強
    證據認定被告確有為前述詐欺取財之犯行，本件事證明確，
    被告之犯行堪以認定。
二、論罪科刑之法律適用：
  (一)查被告甲○○○行為後，刑法業於九十四年二月二日修正公
    布，九十五年七月一日起施行。刑法第三百三十九條第一項
    詐欺取財罪之規定雖未修正，惟其法定刑除有期徒刑及拘役
    外，尚有罰金刑，而修正後之刑法第三十三條第五款既已將
    罰金刑之最低額由銀元一元即新臺幣三元，提高為新臺幣一
    千元，比較新、舊法結果，自以被告行為時即修正前之刑法
    第三十三條第五款規定較有利於被告，應依刑法第二條第一
    項前段，適用修正前之刑法第三十三條第五款之規定。
  (二)按修正後刑法第二條第一項「行為後法律有變更者，適用行
    為時之法律，但行為後之法律有利於行為人者，適用最有利
    於行為人之法律」規定，係規範行為後「法律變更」所生新
    舊法比較適用之準據法。故如新舊法處罰之輕重相同，即無
    比較適用之問題，非刑法第二條所指之法律有變更，即無本
    條之適用，應依一般法律適用原則，適用裁判時法。其為純
    文字修正者，更應同此（最高法院九十五年十一月七日第二
    十一次刑事庭會議決議參照）。從而本件被告行為後，刑法
    施行法業於九十五年六月十四日增訂公布第一條之一，其中
    第一項規定：「中華民國九十四年一月七日刑法修正施行後
    ，刑法分則編所定罰金之貨幣單位為新臺幣」，第二項前段
    明定：「九十四年一月七日刑法修正時，刑法分則編未修正
    之條文定有罰金者，自九十四年一月七日刑法修正施行後，
    就其所定數額提高為三十倍」，惟依被告行為時之法律即罰
    金罰鍰提高標準條例第一條前段，業將刑法分則各罪法定刑
    所定罰金數額提高十倍，再由銀元換算為新臺幣之結果，刑
    法第三百三十九條第一項法定刑所定罰金最高數額，與修正
    後之法律規定仍屬一致，並無不同，對被告而言尚無有利或
    不利之情形，揆諸前揭說明，自不生新舊法比較之問題，應
    依一般法律適用原則，適用裁判時法即刑法施行法第一條之
    一第一項、第二項前段之規定，而不再適用罰金罰鍰提高標
    準條例第一條前段（臺灣高等法院及其所屬法院九十五年十
    二月刑事法律座談會討論結論參照）。
  (三)核被告甲○○○所為，係犯刑法第三百三十九條第一項之詐
    欺取財罪。
  (四)爰審酌被告因一時失慮，而為本件犯行，其犯罪之手段、所
    生危害，及犯罪所得不多，且於犯罪後已坦承犯行，並於本
    院九十七年一月二十二日準備程序時，當庭償還告訴人一千
    七百元，獲得告訴人之諒解（本院當日準備程序筆錄參照）
    ，知所悔悟等一切情狀，量處如主文所示之刑。然本件被告
    行為時之修正前刑法第四十二條第二項前段規定：「易服勞
    役以一元以上三元以下折算一日。但勞役期限不得逾六個月
    。」，又被告行為時之易服勞役折算標準，依修正前罰金罰
    鍰提高標準條例第二條前段（現已刪除）規定，就其原定數
    額提高為一百倍折算一日，則本件被告行為時之易服勞役折
    算標準，應以銀元一百元以上三百元以下折算一日，經依現
    行法規所定貨幣單位折算新臺幣條例予以折算後，應以新臺
    幣三百元以上九百元以下折算一日。惟九十五年七月一日修
    正公布施行之刑法第四十二條第三項前段規定：「易服勞役
    以新臺幣一千元、二千元或三千元折算一日。但勞役期限不
    得逾一年」。比較修正前後之易服勞役折算標準，應以修正
    後刑法第四十二條第三項前段之規定較有利於被告。
  (五)末查，本件被告犯罪時間雖在九十六年四月二十四日前，惟
    被告於中華民國九十六年罪犯減刑條例施行前，業經本院於
    九十六年五月十五日以九十六年北院錦刑育緝字第四四五號
    通緝書通緝在案（本院易字卷第二三頁參照），嗣於九十六
    年十一月二十四日，始由臺北市政府警察局北投分局（下稱
    北投分局）在臺北市○○區○○路、承德路口緝獲歸案，此
    有北投分局通緝案件移送書、臺北市政府警察局保安警察大
    隊查獲案件移辦單及本院九十六年十一月二十四日訊問筆錄
    各一份附卷足憑，爰依中華民國九十六年罪犯減刑條例第五
    條之規定，不得減刑，併此敘明。
據上論斷，應依刑事訴訟法第四百五十二條、第二百七十三條之
一第一項、第二百九十九條第一項前段，刑法第二條第一項、第
三百三十九條第一項、第四十二條第三項前段，刑法施行法第一
條之一，判決如主文。
本案經檢察官呂俊儒到庭執行職務。
中    華    民    國    97    年    1     月    31    日
                  刑事第九庭    法  官  林怡秀
本件正本證明與原本無異。
如不服本判決，應於判決送達後十日內向本院提出上訴狀（應抄
附繕本）。告訴人乙○○如對於本判決不服者，應具備理由請求
檢察官上訴，其上訴期間之計算係以檢察官收受判決正本之日期
為準。
                                書記官  張汝琪
中    華    民    國    97    年    1     月    31    日
附錄本案論罪科刑法條全文：
中華民國刑法第三百三十九條
意圖為自己或第三人不法之所有，以詐術使人將本人或第三人之
物交付者，處五年以下有期徒刑、拘役或科或併科一千元以下罰
金。
以前項方法得財產上不法之利益或使第三人得之者，亦同。
前二項之未遂犯罰之。


司法院資訊處製作；財團法人民間司法改革基金會備份。
